臺灣高等法院民事裁定
109年度抗字第1208號
抗  告  人  徐碧霞  

上列抗告人因與相對人樓慧芳間聲明異議事件，對於中華民國10
9年7月24日臺灣臺北地方法院109年度執事聲字第64號所為裁定
提起抗告，本院裁定如下： 
    主  文
抗告駁回。
抗告費用由抗告人負擔。
    理  由
一、本件異議及抗告意旨略以：伊持臺灣臺北地方法院法院（下
    稱原法院）民國104年9月17日北院木104司執吉字第112104
    號債權憑證為執行名義（下稱系爭執行名義），向原法院聲
    請對相對人之保險契約保單價值準備金為強制執行，因伊無
    法向中華民國人壽保險商業同業公會（下稱壽險公會）取得
    相對人保險資料，且相對人有隱匿財產之可能，故聲請原法
    院依職權向壽險公會調查。原法院司法事務官竟以伊未於期
    限內補正相對人之投保資料為由，駁回伊聲請，伊不服提起
    異議，經原法院以109年度執事聲字第64號裁定（下稱原裁
    定）駁回其異議，伊不服原裁定，提起抗告，請求廢棄原裁
    定等語。
二、按民事強制執行程序雖係透過公權力之介入，協助債權人實
    現私權所進行之程序，但仍保有相當程度當事人進行主義色
    彩，債權人依法有查報債務人可供強制執行財產之義務，此
    觀強制執行法第17條、第19條第1項前段、第27條規定自明
    。次按強制執行法第19條固規定「執行法院對於強制執行事
    件，認有調查之必要時，得命債權人查報，或依職權調查之
    。執行法院得向稅捐及其他有關機關、團體或知悉債務人財
    產之人調查債務人財產狀況，受調查者不得拒絕」，但有無
    調查之必要法院仍有裁量權得為不同之處置。是以，債權人
    於聲請強制執行前，自應先盡其查報債務人財產之責任，而
    執行法院於受理執行之聲請後，亦得衡酌有無調查必要性，
    決定是否依職權為調查。故執行法院自得衡酌調查之必要性
    後，命債權人先為釋明，再視其補正情形決定是否應續行執
    行程序（本院暨所屬法院101年法律座談會民執類第12、13
    號提案研討結果亦採此見解）。
三、經查：
  ㈠抗告人執系爭執行名義，向原法院執行處聲請強制執行（原
    法院104年度司執字第17019號侵權行為損害賠償事件，下稱
    司執卷），請求原法院向壽險公會查詢相對人投保資料，聲
    請執行以相對人為要保人之保險契約保單價值準備金等語，
    並提出系爭執行名義、相對人107年度綜合所得稅各類所得
    資料清單、全國財產稅總歸戶財產查詢清單（下稱財產資料
    ）為證（見司執卷第3頁至第5頁、第9頁至第11頁）。然相
    對人財產資料中並無投保資料，原法院司法事務官乃分別於
    109年2月21日、同年3月4日發函通知抗告人於文到5日內補
    正相對人向第三人投保之保險業者名稱、地址，及相對人有
    向該第三人投保之證明文件（見司執卷第17頁、第29頁），
    惟抗告人僅於同年3月11日具狀陳稱依強制執行法第19條第2
    項規定，應由執行法院為調查云云（見司執卷第33頁至第34
    頁），並未依旨補正，抗告人既未提出任何證據釋明相對人
    可能有保險準備金債權存在，顯未盡其查報債務人財產之義
    務，其空言主張相對人可能有保險準備金債權，並請求執行
    法院調查相對人投保資料云云，已難認有據。
　㈡抗告人雖表示壽險公會有建置民眾投保紀錄查詢系統，執行
    法院只要發函詢問即可輕易得知，且相對人於107年度自宜
    和通訊企業社領有薪資，其名下竟無任何財產，顯有藉投保
    之方式隱匿財產之可能云云，惟依其所述理由即知債權人於
    聲請執行前未為任何初步查證，即意圖以隨機方式利用執行
    法院為其調查相對人之保險資料，依前開說明，自屬違背執
    行程序當事人進行原則之規定，且僅憑其主觀臆測主張相對
    人應對不特定第三人有保險準備金債權，未提出證據以實其
    說，尚不足以認定其已為初步查報及釋明，而有再由執行法
    院進一步調查之必要。
　㈢綜上所述，原法院司法事務官裁定駁回抗告人請求向壽險公
    會查詢相對人投保資料之聲請，原裁定駁回抗告人之異議，
    核無違誤。抗告意旨仍執陳詞，指摘原裁定不當，求予廢棄
    ，為無理由，應予駁回。　
四、據上論結，本件抗告為無理由，爰裁定如主文。
中　　華　　民　　國　　109 　年　　11 　　月　  16 　日
                    民事第三庭    
                        審判長法  官 王怡雯
                              法  官 徐淑芬
                              法  官 朱美璘
正本係照原本作成。
本裁定除以適用法規顯有錯誤為理由外，不得再抗告。如提起再
抗告，應於收受送達後10日內委任律師為代理人向本院提出再抗
告狀。並繳納再抗告費新臺幣１千元。
中　　華　　民　　國　　109 　年　　11　　月　　16　　日
    　　　　　　　　　　　　　書記官 蔡宜蓁